【裁判字號】    89,訴,329
【裁判日期】    900130
【裁判案由】    違反組織犯罪防制條例
【裁判全文】
臺灣屏東地方法院刑事判決                          八十九年度訴字第三二九號
    公  訴  人  臺灣屏東地方法院檢察署檢察官
    被      告  乙○○
    指定辯護人  本院公設辯護人  庚○○
    被      告  丙○○
    被      告  丁○○
右列被告因違反組織犯罪防制條例案件，經檢察官提起公訴（八十八年度偵字第五三
二○號），本院判決如左：
    主  文
乙○○、丙○○、丁○○均無罪。
    理  由
一、公訴意旨略以：被告乙○○自民國八十八年四月間起邀被告丙○○、丁○○共組
    成以圍標工程為宗旨之組織，由乙○○每月支付新台幣（下同）三萬至三萬五千
    元予丙○○、丁○○，先由乙○○向欲投標屏東縣潮州鎮公所招標各工程之廠商
    探詢若由其阻止其他廠商投標，使該廠商得標，是否願於得標時給付金錢，如有
    廠商願意，其即與丙○○及丁○○同至屏東縣潮州鎮郵局，並攜帶球棒等，準備
    於投標之廠商不聽彼等勸阻仍欲投寄標單時予以嚇阻，而在該郵局見有廠商持標
    單欲投寄時即予以阻止，共圍標四件工程，至同年六月廿日得知潮州鎮公所將該
    鎮○○路道路改善工程招標，乙○○即打電話予戊○○約談是否願於得標後，支
    付該工程利潤一成作為圍標費用，黃正亮懼而應允，至同年七月廿六日上午八時
    四十分許，其三人又在前開郵局阻止廠商投標前開工程時，適黃正亮與其配偶己○○○至該郵局欲寄前開工程之標單，乙○○即叫戊○○至其車上，而為警當場
    查獲，並在乙○○車上查獲球棒三支、鐵棍一支扣案。因認被告乙○○所為，係
    犯組織犯罪防制條例第三條第一項前段之罪嫌，被告丙○○、丁○○係犯同條例
    第一項後段之罪嫌。並以右揭事實業據被告丁○○坦承不諱及被告乙○○坦承有
    指使被告丙○○、丁○○圍標之事，被告丙○○坦承有參與圍標五、六件之事實
    ，並戊○○之供述及球棒三支、鐵棍一支扣案為其論據。
二、按犯罪事實應依證據認定之，無證據不得推定其犯罪事實；又不能證明被告犯罪
    者，應諭知無罪之判決，刑事訴訟法第一百五十四條、第三百零一條第一項分別
    定有明文。又認定不利於被告之事實，須依積極證據，苟積極證據不足為不利於
    被告事實之認定時，即應為有利於被告之認定，更不必有何有利之證據（最高法
    院三十年上字第八一六號判例參照）。另事實之認定，應憑證據，如未能發現相
    當證據，或證據不足以證明，自不得以推測或擬制之方法，以為裁判基礎（最高
    法院四十年台上字第八六號判例參照）。又組織犯罪防制條例所稱之犯罪組織，
    係指三人以上，有內部管理結構，以犯罪為宗旨，或其成員從事犯罪活動具有集
    團性、常習性及脅迫性或暴力性之組織而言，此觀該條例第二條之規定甚明。
三、訊據被告三人均堅決否認有上揭犯行，被告乙○○辯稱：「伊未組織何犯罪集團
    ，於為警查獲之日係欲向投標之廠商承攬柏油工程」等語。被告丁○○、丙○○
    均辯稱：「伊係受僱於甲○○向投標之廠詢問有無工作可交由其等承攬，並抄錄
    該投標者之連絡電話後交由甲○○，致後續處理情形伊等並不知悉」等語。經查
    被告丁○○、丙○○迭於警偵訊中供稱：伊等係向甲○○（吉大）（吉董）支領
    報酬，並向欲投標之廠商勸阻其投標並抄錄廠商名單，如有廠商不聽勸阻則交予
    乙○○、甲○○處理等語，是公訴意旨所指之該圍標工程組織是否為乙○○所發
    起、指揮已非無疑。次查被告乙○○、丁○○、丙○○固迭於警、偵訊中不諱言
    曾參與數次及上揭光復路改善工程等圍標工程行為，即使特定廠商得標工程並從
    中獲取利益，惟均未坦承有何暴力、脅迫之行為，且證人戊○○迭於警偵訊及本
    院審理中亦均未指述被告三人有何暴力、脅迫之行為，是被告三人究係使用何手
    段為工程圍標之方式尚無證據足資認定。又被告等為警查獲者僅只上揭光復路改
    善工程，其等究另有何圍標工程之行為亦乏積極證據足資認定，是尚無從以被告
    三人於警偵訊中前揭供述，即認其等確有公訴人所指之犯行。此外，復查無何相
    關積極證據足以證明被告等有何發起指揮、參與具內部管理結構，以犯罪為宗旨
    或以其成員從事犯罪活動，具有集團性、常習性及脅迫性或暴力性之組織，是被
    告等犯罪尚屬不能證明，揆諸首揭說明，自應依法為被告三人無罪之諭知。又被
    告丁○○經合法傳喚無正當理由不到庭，本案既係應諭知無罪之案件，爰不待其
    陳述逕行判決。
據上論斷，應依刑事訴訟法第三百零一條第一項、第三百零六條，判決如主文。
本案經檢察官劉俊儀到庭執行職務。
中      華      民      國        九十      年      一      月    三十  日
          臺灣屏東地方法院刑事第一庭
                                          法  官    郭書豪
右正本證明與原本無異。
對於本判決如有不服應於收受送達後十日內向本院提出上訴書狀上訴於台灣高等法院
高雄分院並按他造當事人之人數附具繕本。
                                          書記官    潘豐益
中      華      民      國        九十      年      一      月    三十  日


司法院資訊處製作；財團法人民間司法改革基金會備份。
